---
title: "3-Variables aleatorias I"
output: html_document
editor_options: 
  chunk_output_type: console
---

```{r setup, include=FALSE}
knitr::opts_chunk$set(echo = TRUE)
```


# Distribuciones de variables aleatorias discretas

----

Sea la VA X: "nº de caras en n lanzamientos de una moneda
cuya probabilidad de cara es p". Estudia su distribución para
el caso $p=1/2$, $n=100$ mediante la función de probabilidad.

$$P(X=x) = nCx \cdot p^x \cdot (1-p)^{n-x}$$

```{r}
p_heads = function(x, n, p) {
  choose(n, x) * p ^ x * (1 - p) ^ (n - x)
}

# calcular todas las probabilidades, desde x=0 hasta x=100
all_probs = p_heads(0:100, 100, 0.5)
plot(0:100, all_probs, type='h',
     xlab="x: nº de caras", ylab = "P(X=x)")
```

--- 

Escribe una función de R para la función de distribución de la VA aleatoria
X: ''nº de caras en 100 lanzamientos de una moneda cuya probabilidad de cara es 0.5".
Dibújala y úsala para responder a las siguientes preguntas:

  * $P(40 \leq X \leq 60)$
  * $P(40 < X < 60)$
  * $P(40 \leq X < 60)$
  
```{r}
F_heads = function(x, n, p) {
  # F(x) = P(X <= x) = sum(all p(X=x) X <= x)
  sum(p_heads(0:x, n, p)) # Arggggg: mal vectorizado
}
F_heads = Vectorize(F_heads)

# P(40 <= X <= 60)
print(F_heads(60, 100, 0.5) - F_heads(39, 100, 0.5))
# P(40 < X < 60) = F(59) - F(40)
print(F_heads(59, 100, 0.5) - F_heads(40, 100, 0.5))
# P (40 <= X < 60) = F(59) - F(39)
print(F_heads(59, 100, 0.5) - F_heads(39, 100, 0.5))
# P(X > 20) = 1 - P(X <= 20) = 1 - F(20)

F_values = F_heads(0:100, 100, 0.5)
plot(0:100, F_values, type = "s", 
     main = "Función de distribución o de probabilidad 
     acumulada")
```

--- 

Halla la función de probabilidad de X: ''nº de caras en 2 lanzamientos de
una moneda cuya probabilidad de cara es 0.5'' a partir de la siguiente función
de distribución:

```{r}
F_values = c('0' = 0.125, '1' = 0.5, '2' = 0.875, '3' = 1)
```
  
  
# Esperanza varianza y otros estadísticos resumen
## Medidas de tendencia central

---- 

La mediana y la moda de X (''nº de caras en 100 lanzamientos de una moneda
sin trucar'') son fáciles de calcular por razonamiento. Realiza esos mismos
cálculos usando R.

```{r}
# ???
```


---- 

Calcula la esperanza de la variable aleatoria 
X:''nº de caras en 100 lanzamientos de una moneda sin trucar'' usando 1) la definición y 2) simulaciones. ¿Cuadra
con tu intuición?

```{r}
# 1) Resultado teórico:
# E[X] = mu = 0 * p(0) + 1 * p(1) + 2 * p(2) +...+ 50 *p(50) + ... + 100 * p(100) = sum xi * p(xi)
# 0 * p_heads(0, 100, 0.5) + 1 * p_heads(1, 100, 0.5) + ...
print(
  sum(0:100 * p_heads(0:100, n = 100, p = 0.5))
)

# 2) Simulaciones

# replicate(100, sample(1:2, 1))
# table(
#   sample(1:2, 100, replace = TRUE)
# )
N = 5000
sims = replicate(N, {
 sum(sample(0:1, 100, replace = TRUE))
})

# Teorema de los numeros grandes
print(
  # sum(sims) / N
  mean(sims) # mean impl. media muestral
)

```


---

Un jugador gana 1 euro si al tirar un dado obtiene un 1 o un 3; pierde 2 euros
si sale un 2, 4, 6; y gana 4 euros si sale un 5. ¿Cuál es la ganancia esperada? 
¿Jugarías a este juego?

```{r}
# ???
```


Calcula la varianza y desviación típica de la variable aleatoria X:``nº de caras
en 100 lanzamientos de una moneda sin trucar'' usando 1) la definición y 2) simulaciones. 
Visualiza la desviación típica sobre la función de probabilidad.

```{r}

```


# Distribuciones conjuntas de variables discretas
## Distribuciones conjuntas de variables discretas

----
    
Se lanza una moneda $n$ veces (prob. de cara es $p$). Considera las VAs X:
''nº de caras'' e  Y: ''nº de caras iniciales (antes de la primera cruz o del fin
del experimento)''. Halla la distribución conjunta para cualquier $n$ y $p$ y
luego particulariza para $n=4$,$p=0.5$.

```{r}
ifelse(c(TRUE, FALSE, TRUE), c(1, 2, 3), c(-1, -2, -3))



p_xy <- function(x, y, n, p) {
  ifelse(
    (y == n) & (x == n), 
    p ^ n,
    choose(n - (y + 1), x - y) * p ^ x * (1 - p) ^ (n - x)
  )
}

# n = 4, p = 0.5
x <- 0:4
y <- 0:4
pv <- outer(x, y, p_xy, n = 4, p = 0.5)
rownames(pv) <- paste("X=", x)
colnames(pv) <- paste("Y=", y)
sum(pv) # check recomendado

pv
```

----

Partiendo de la función de probabilidad conjunta del ejemplo anterior,
($n=4$ $p=0.5$), calcula las funciones de probabilidad marginales para
X (nº de caras) e Y (nº de caras iniciales).

```{r}
pv
# la distribucion marginal para X P(X=0), P(X = 1), etc.
pv_x <- rowSums(pv) # distribucion marginal para X

# la distribucion marginal para Y P(Y=0), P(Y = 1), etc.
pv_y <- colSums(pv) # distribucion marginal para Y

# Esperanza de la variable X:
# E[X] = sum x * P(X = x)
sum(pv_x * x)
```

## Distribuciones condicionales de variables discretas

----

En una urna hay dos monedas trucadas con probabilidad de cara $p_0=0.4$ y $p_1=0.6$.
Se elige una al azar y se tira 100 veces. Sea X:''nº de caras obtenidas'' e 
Y: ''moneda elegida''. Obtener la función de probabilidad de X.

```{r}

# P(X = x) # Si se razonar por casos (o si tengo info extra)
# entonces uso probabilidad condicional
# Si yo se que Y = 0 (se ha elegido la moneda p_0)
p_heads <- function(x, n, p) {
  choose(n, x) * p ^ x * (1 - p) ^ (n -x)
}
# P(X=x | Y = 0)
p_heads_cond_y0 <- function(x) p_heads(x, 100, 0.4)
# P(X=x | Y = 1)
p_heads_cond_y1 <- function(x) p_heads(x, 100, 0.6)

# P(X = x). Calculamos P(X, Y) y luego marginalizamos

# P(X=x, Y=y) = P(X = x | Y = y) * P(Y = y)
p_xy <- function(x, y) {
  ifelse(y == 0, 
         # P(X=x, Y=0) = P(X = x | Y = 0) * P(Y = 0)
         p_heads_cond_y0(x) * 0.5,
         # P(X=x, Y=1) = P(X = x | Y = 1) * P(Y = 1)
         p_heads_cond_y1(x) * 0.5
  )
}
# p_xy = Vectorize(p_xy)

# pasos restantes....
# 1) Crear tabla (vectorización?)
x = 0:100
y = 0:1
pv <- outer(x, y, p_xy)
colnames(pv) <- paste("Y=", y)
rownames(pv) <- paste("X=", x)
pv
# P(X=x, Y=y)
# 2) Marginalizar para calcular P(X=x)
pv_x <- rowSums(pv)
# 3) Dibujar la distribución para x
plot(x, pv_x)
```

----

Si se han obtenido X=48 caras, ¿cuál es la probabilidad de que la moneda usada
sea la correspondiente a $p_0$?

```{r}
# P(Y = 0 | X = 48) = P(X = 48, Y = 0) / P(X = 48)
print(p_xy(48, 0) / pv_x[49])
```


## Estadísticos de variables aleatorias conjuntas

Sea X:''Cantidad mensual de lotes comprados por una empresa a su proveedor'' e 
Y: ''Precio por lote ofertado por el proveedor (en miles de euros)''. 
La distribución conjunta de ambas variables se recoge en la siguiente tabla:

```{r}
probs = matrix(
  c(0.00, 0.00, 0.03, 0.18,
    0.00, 0.04, 0.24, 0.02,
    0.02, 0.23, 0.04, 0.00,
    0.16, 0.04, 0.00, 0.00),
  byrow = TRUE,
  ncol = 4
)
rownames(probs) <- paste0("y=", seq(1, 2.5, by=0.5))
colnames(probs) <- paste0("x=", 1:4)

```

¿Cuál es el coste esperado para la empresa en el siguiente mes de actividad?

```{r}
# E[XY]
# 1) listar todos los posibles resultados x * y
x = 1:4
y = c(1, 1.5, 2, 2.5)

# Ojo! El orden importa! (outer(x, y) != outer(y, x))
coste_esperado = sum(outer(y, x) * probs)
print(coste_esperado)
```

```{r}
lattice::levelplot(probs)
```

---- 

Calcula la correlación entre X e Y en el problema de la empresa y el proveedor.

$$\rho = \frac{\sigma_{xy}}{\sigma_x \sigma_y}$$
$$\sigma_{xy}=\mathbb{E}[XY] - \mu_x\mu_y$$
$$\mu_x = \sum x p(x)$$
$$\sigma^2_x = \mathbb{E}[X^2] -\mu_x^2$$
$$\mathbb{E}[X^2] = \sum x^2 p(x)$$
```{r}
probs
# Queremos calcular la correlación
# Tenemos que calcular de to
E_xy = coste_esperado

# Estadisticos de x
p_x = colSums(probs)
mu_x = sum(x * p_x)
E_x2 = sum((x ^ 2) * p_x) # T Estadistica inconsc.
var_x = E_x2 - mu_x ^ 2
sd_x = sqrt(var_x)

# Estadisticos de y
p_y = rowSums(probs)
mu_y = sum(y * p_y)
E_y2 = sum((y ^ 2) * p_y) # T Estadistica inconsc.
var_y = E_y2 - mu_y ^ 2
sd_y = sqrt(var_y)

sigma_xy = E_xy - mu_x * mu_y
rho = sigma_xy / (sd_x * sd_y)
print(rho)
```
