---
title: "Variables aleatorias II"
output: html_document
editor_options: 
  chunk_output_type: console
---

```{r setup, include=FALSE}
knitr::opts_chunk$set(echo = TRUE)
```

----

Un call-center recibe llamadas durante todo el día. El tiempo T (en minutos)
entre llamadas se modela la siguiente función de densidad.
\[
  f(x)=\begin{cases}
               c \cdot e^{- t/ 4.5}\qquad 0 \leq t < \infty\\
               0 \qquad \text{en otro caso (e.o.c.)}
      \end{cases}
\]

Dibuja la función de densidad.

```{r}
f = function(t) {
  exp(-t / 4.5) 
}

# integral c* f = 1==> c = 1 / integral

integral_result = integrate(f, 0, Inf)
print(integral_result$value)
```

Acaba de llegar una llamada. ¿Cuál es la probabilidad de que no se reciba
ninguna llamada en los próximos 5 minutos?

```{r}
# ??
```


Calcula la función de distribución de la VA T y dibújala.
Usa la función de distribución para
calcular la probabilidad de que el tiempo entre dos llamados sea entre 2 y 3
minutos.

```{r}
# F(t) = P(T <= t) = integrate from -infty to t 

# función de densidad
f = function(t) {
  exp(-t / 4.5) / 4.5
}

# Funcion de distribucion/funcion de densidad acumulada
FF = function(t) {
  integrate(f, 0, t)$value
}

print(FF(3) - FF(2))

# dibujar la función de distribución (vectorizar FF).
```


Calcula la media, moda y varianza de T.

```{r}
# E[T] = sum t * p(t) ===> integral t * f(t) 
mu = integrate(function(t) t * f(t), 0, Inf)
print(mu)

# Var[T] = E[(T - mu)^2] = E[T^2] - mu ^ 2
# E[T^2] = integrate t ^ 2 * f(t)
E_T2 = integrate(function(t) t^2 * f(t), 0, Inf)

varianza = E_T2$value - mu$value ^ 2
print(varianza)
```

---

La distribución de $X$ e $Y$ viene dada por:
 \[
  f(x)=\begin{cases}
              ce^{(-x^2)}e ^{(-2y^2)} \qquad -\infty < x < \infty, -\infty < y< \infty \\
              0 \qquad \text{e.o.c}
      \end{cases}
\]
Visualiza la función de densidad. 

```{r 3d-plot}
# ====> optional
# library("plot3D")
# x <- seq(-3, 3, 0.1)
# y <- seq(-3, 3, 0.1)
# z <- outer(x, y, function(x, y) exp(-x^2) * exp(-2*y^2))
# persp3D(
#   x, y, z, theta = 50, phi = 30, ltheta = 120,
#   xlab = "x",  ylab = "y", zlab = "f(x,y)",
#   shade = 0.25,
#   expand = 3,
#   facets = FALSE,
#   scale = FALSE,
#   colkey = FALSE
# )
```

```{r lattice-contour}
# ====> optional
# x <- seq(-3, 3, 0.2)
# y <- seq(-3, 3, 0.1)
# z <- outer(x, y, function(x, y) exp(-x^2) * exp(-2*y^2))
# 
# lattice::levelplot(z, row.values = x, column.values = y, cuts = 50, colorkey=FALSE)
# lattice::contourplot(z, row.values = x, column.values = y, region = TRUE, colorkey=FALSE)
```

```{r}
x <- seq(-3, 3, 0.2)
y <- seq(-3, 3, 0.1)
z <- outer(x, y, function(x, y) exp(-x^2) * exp(-2*y^2))
contour(z, x = x, y = y) # contour
```


Calcula (a) $P(X > 1, Y < 1)$; (b) $P(X < Y)$

```{r}
source("../utils.R")

fu = function(x, y) {
  exp(-x ^ 2 - 2 * y ^ 2) 
}
# integral c * fu = 1 ---> c = 1 / integral fu

almost_cte = integrate2_dydx(
  fu,
  from_x=-Inf, to_x=Inf,
  from_y=function(x) -Inf, to_y=function(x) Inf
)

cte = 1 / almost_cte$value

f = function(x, y) cte * fu(x,y)


# a) P(X > 1, Y < 1)
integrate2_dydx(
  f, 
  from_x = 1, to_x = Inf, 
  from_y = function(x) -Inf, to_y = function(x) 1
)

# b) P(X < Y)
integrate2_dydx(
  f, 
  from_x = -Inf, to_x = Inf, 
  from_y = function(x) x, to_y = function(x) Inf
)
```

----

Dos personas acuerdan encontrarse entre las 12:00 y las 12:30 con la condición
de que nadie esperará más de 5 minutos por el otro. La probabilidad de que llegada
para cada persona es uniforme entre las 12:00 y las 12:30. ¿Probabilidad de que se
encuentren?

```{r}
f = function(x, y) {
  ifelse(
    (x > 0) & (x < 30) & (y > 0) & (y < 30),
    1 / 900, 
    0
  )
}

integrate2_dydx(
  f, 
  from_x=0, to_x=30, 
  from_y = function(x) x - 5,
  to_y = function(x) x + 5
)
```

---- 

Supón que un ordenador depende de los componentes A y B, cuyas vidas respectivas
X e Y se distribuyen conjuntamente con la función de densidad:
\[
  f(x, y)=\begin{cases}
              e^{-y}  \qquad 0 < x < y< \infty \\
              0 \qquad \text{otherwise}
      \end{cases}
\]

Calcula la probabilidad de que B dure al menos tres unidades de tiempo más que A.

```{r}
f = function(x, y) {
  ifelse(
    (x > 0) & (y > x),
    exp(-y),
    0
  )
}

integrate2_dydx(
  f, 
  from_x = 0, to_x = Inf,
  from_y = function(x) 3 + x, to_y = function(x) Inf
)
```

Calcula la probabilidad de A y B duren ambos más de 2 unidades de tiempo.

```{r}
# ??
```

Calcula las funciones de densidad marginales.



```{r}
f_x = function(xv) {
  # Otra opcion: resolver con WA-> exp(-xv - 3)
  # f(x, y)
  integrate(f, xv, Inf, x=xv)$value
}
f_x = Vectorize(f_x)

xs = seq(0, 10, by = 0.01)
plot(xs, f_x(xs), type = "l")


# f_y?
```

Calcula la función de densidad condicional para X si sabemos que B ha durado
5 unidades de tiempo.

```{r}
# ??
```

Calcula la función de densidad condicional para Y 
si sabemos que A ha durado 5 unidades de tiempo. ¿Cuál
es la probabilidad de que B dure entre entre 4
y 7 unidades de tiempo si A ha durado 5 unidades de tiempo?

$$P(4 < Y < 7 | X=5) = \int_4^7 f(y|x=5) dy$$

```{r}
f_y_given_x5 = function(y) {
  f(5, y) / f_x(5)
}

ys = seq(0, 10, by = 0.1)
# y > 5 para que la f no sea nula
plot(ys, f_y_given_x5(ys), type = "l") 

integrate(f_y_given_x5, 4, 7)
```

¿Cuál es el valor esperado para Y si X=5?

$$E[Y | X=5] = \int y f(y|x=5) dy$$
```{r}
integrate(
  function(y) y * f_y_given_x5(y),
  5, 
  Inf
)
```

----

Tiramos dardos a una diana de radio 1 con centro en el origen. Los dardos impactan
aleatoriamente en el punto $(X, Y)$. Supongamos que $(X, Y)$ se distribuye
uniformemente en la diana. ¿Cuál es la distancia esperada al origen?

```{r}
# ??
```

