---
title: "Variables aleatorias II"
output: html_document
editor_options: 
  chunk_output_type: console
---

```{r setup, include=FALSE}
knitr::opts_chunk$set(echo = TRUE)
```

----

Un call-center recibe llamadas durante todo el día. El tiempo T (en minutos)
entre llamadas se modela la siguiente función de densidad.
\[
  f(x)=\begin{cases}
               c \cdot e^{- t/ 4.5}\qquad 0 \leq t < \infty\\
               0 \qquad \text{en otro caso (e.o.c.)}
      \end{cases}
\]

Dibuja la función de densidad.

```{r}
f = function(t) {
  exp(-t / 4.5) 
}

integral_result = integrate(f, 0, Inf)
print(integral_result$value)
```

Acaba de llegar una llamada. ¿Cuál es la probabilidad de que no se reciba
ninguna llamada en los próximos 5 minutos?

```{r}
# ??
```


Calcula la función de distribución de la VA T y dibújala. Usa la función de distribución para
calcular la probabilidad de que el tiempo entre dos llamados sea entre 2 y 3
minutos.

```{r}
# ??
```


Calcula la media, moda y varianza de T.

```{r}
# ??
```

---

La distribución de $X$ e $Y$ viene dada por:
 \[
  f(x)=\begin{cases}
              ce^{(-x^2)}e ^{(-2y^2)} \qquad -\infty < x < \infty, -\infty < y< \infty \\
              0 \qquad \text{e.o.c}
      \end{cases}
\]
Visualiza la función de densidad. 

```{r 3d-plot}
# ====> optional
# library("plot3D")
# x <- seq(-3, 3, 0.1)
# y <- seq(-3, 3, 0.1)
# z <- outer(x, y, function(x, y) exp(-x^2) * exp(-2*y^2))
# persp3D(
#   x, y, z, theta = 50, phi = 30, ltheta = 120,
#   xlab = "x",  ylab = "y", zlab = "f(x,y)",
#   shade = 0.25,
#   expand = 3,
#   facets = FALSE,
#   scale = FALSE,
#   colkey = FALSE
# )
```

```{r lattice-contour}
# ====> optional
# x <- seq(-3, 3, 0.2)
# y <- seq(-3, 3, 0.1)
# z <- outer(x, y, function(x, y) exp(-x^2) * exp(-2*y^2))
# 
# lattice::levelplot(z, row.values = x, column.values = y, cuts = 50, colorkey=FALSE)
# lattice::contourplot(z, row.values = x, column.values = y, region = TRUE, colorkey=FALSE)
```
```{r}
x <- seq(-3, 3, 0.2)
y <- seq(-3, 3, 0.1)
z <- outer(x, y, function(x, y) exp(-x^2) * exp(-2*y^2))
contour(z, x = x, y = y)
```


Calcula (a) $P(X > 1, Y < 1)$; (b) $P(X < Y)$

```{r}
# ??
```

----

Dos personas acuerdan encontrarse entre las 12:00 y las 12:30 con la condición
de que nadie esperará más de 5 minutos por el otro. La probabilidad de que llegada
para cada persona es uniforme entre las 12:00 y las 12:30. ¿Probabilidad de que se
encuentren?

```{r}
# ??
```

---- 

Supón que un ordenador depende de los componentes A y B, cuyas vidas respectivas
X e Y se distribuyen conjuntamente con la función de densidad:
\[
  f(x, y)=\begin{cases}
              e^{-y}  \qquad 0 < x < y< \infty \\
              0 \qquad \text{otherwise}
      \end{cases}
\]

Calcula la probabilidad de que B dure al menos tres unidades de tiempo más que A.

```{r}
# ??
```

Calcula la probabilidad de A y B duren ambos más de 2 unidades de tiempo.

```{r}
# ??
```

Calcula las funciones de densidad marginales.

```{r}
# ??
```

Calcula la función de densidad condicional para X si sabemos que B ha durado
5 unidades de tiempo.

```{r}
# ??
```

Calcula la función de densidad condicional para Y si sabemos que A ha durado
5 unidades de tiempo. ¿Cuál es la probabilidad de que B dure entre entre 4
y 7 unidades de tiempo si A ha durado 5 unidades de tiempo?

```{r}
# ??
```

¿Cuál es el valor esperado para Y si X=5?

```{r}
# ??
```

----

Tiramos dardos a una diana de radio 1 con centro en el origen. Los dardos impactan
aleatoriamente en el punto $(X, Y)$. Supongamos que $(X, Y)$ se distribuye
uniformemente en la diana. ¿Cuál es la distancia esperada al origen?

```{r}
# ??
```

