---
title: "Análisis estadístico"
output: html_document
author: Constantino A. García (constantino.garciama@ceu.es)
editor_options: 
  chunk_output_type: console
---

```{r setup, include=FALSE}
knitr::opts_chunk$set(echo = TRUE)
```

# Antes de empezar...
Instala las librerías necesarias (copia y pega en la terminal; no descomentes
la línea)...

```{r}
# install.packages(
#  c("afex", "emmeans", "car")
# )
```

... y carga las librerías más usadas: 

```{r, echo=FALSE, message=FALSE}
library("tidyverse")
library("easystats") # carga performance y effectsize
theme_set(theme_bw())  # cambia el tema de ggplot
```

En este cuaderno, revisamos análisis estadísticos clásicos bajo la perspectiva 
unificadora de la regresión.

# ANOVA: comparación de medias para múltiples grupos

ANOVA permite comparar más de dos grupos entre sí (¡como ya hicimos con iris!).
Asumiendo los peligros de dar recetas generales, en una primera aproximación 
podemos seguir los siguientes pasos:

1. Explorar y visualizar los datos.
2. Construir y/o elegir contrastes. ¡Ojo! Si quieres usar 
**sumas de cuadrados de tipo III (recomendado), estos contrastes deben ser ortogonales.**
3. Usar el modelo ANOVA y verificar sus asunciones. 
4. Calcula contrastes o realiza **test post-hoc** (opcional: solo si los contrastes
no son suficientes).

Fíjate que ya hemos cubierto casi todos los pasos en los ejemplos de regresión. 
Las principales novedades son:

* Antes de usar contrastes, usamos un **test omnibus (ANOVA)**. Siguiendo el 
ejemplo del "método V", un test omnibus simplemente respondería a "¿Hay diferencias
entre la longitud del sépalo entre las distintas especies? El problema de los 
tests omnibus es que, si existen diferencias, no nos dicen entre qué especies
hay diferencias.
* Para descubrir qué especies difieren entre sí podemos emplear: 1) contrastes 
o 2) **tests post-hoc**. En general, usaremos contrastes si tenemos hipótesis
específicas que deseamos comprobar, mientras que usaremos test post-hoc si 
no tenemos hipótesis específicas (y queremos descubrir cualquier patrón
interesante en los datos).

**La principal aplicación de ANOVA es cuando queremos usar test post-hoc. Si con 
los contrastes basta, ANOVA no aporta demasiado sobre los análisis de regresión ya 
hechos.** 

### Ejemplo: el "método V", otra vez.
Repitamos el análisis realizado para el método V, incorporando además los 
nuevos pasos.

```{r, message=FALSE}
library("car")  # Anova

data("iris")

# 1) Visualizar
head(iris)
ggplot(iris, aes(x=Species, y = Sepal.Length, fill=Species)) + geom_boxplot() + 
  coord_flip()

# 2) Especificar contrastes si tenemos alguna hipótesis específica 
source("utils.R")
my_contrasts = rbind(
  "V - setosa" = c(-1, 0.5, 0.5),
  "I - II" = c(0, 1, -1)
)
my_coding = get_contrasts_coding(my_contrasts)
contrasts(iris$Species) = my_coding
contrasts(iris$Species)

v_model = lm(Sepal.Length ~ Species, iris)

# 3) Correr ANOVA: test omnibus
v_model_aov = Anova(v_model, type = 3)



```


```{r}
summary(v_model)
# Sepalo ~ Species (¿Son las especies distintas?)
# El p-valor es muy pequeño, esto indica que hay diferencias
# en el sepalo medio de las especies (omnibus)
v_model_aov
```

En el caso de modelos ANOVA, existen varios tamaños de efecto. Entre los mas conocidos
están eta-squared y omega-squared. Para complicar aún más las cosas, las heurísticas
para clasificar el tamaño como pequeño, mediano o largo son distintas que para Cohen's d.
En el caso que nos ocupa, para eta-squared o omega-squared tendríamos:

* Pequeño: $\approx0.01$.
* Mediano: $\approx 0.06$.
* grande: $\approx0.14$.

En general, consulta el siguiente [FAQ](https://imaging.mrc-cbu.cam.ac.uk/statswiki/FAQ/effectSize) para
consultar las heurísticas.

```{r}
eta_squared(v_model_aov)  # o effectsize(v_model_aov)
omega_squared(v_model_aov) # omega-squared se supone que está menos sesgado que eta_squared
```

Antes de seguir adelante deberíamos comprobar que se cumplan las asunciones de
ANOVA. Dejémoslo para otro ejemplo y sigamos adelante.

En el código anterior, ANOVA nos indica que alguna(s) de las especies tiene(n)
un sépalo distinto al de lasotras especies... ¡Sin embargo no nos dice cuáles 
son estas especies!

Para descubrirlo podemos usar contrastes ...

```{r}
# 4.a) 
summary(v_model)
confint(v_model)
```

... o usar tests post-hoc. La idea básica de los tests post-hoc es fácil de entender:
dado que sé que existe alguna diferencia entre las especies, voy a comparar todas
las especies entre sí. El problema es que esto dispara el error tipo I muy rápidamente, 
por lo que tenemos que ser más conservadores a la hora de aceptar una diferencia
como significativa. Esto lo logramos con distintos métodos de **ajuste de p-valores**.
Fíjate que el test omnibus sirve como una primera barrera protectora antes de 
lanzarnos a hacer **comparaciones múltiples**.

Entre los métodos de ajuste, podemos distinguir entre 
  1. Métodos centrados en controlar el **family-wise error rate (FWER)**, cuyo credo 
  es "Si cometo un solo error tipo I todas mis conclusiones se desmoronarán".
  2. Métodos centrados en controlar el **false discovery rate (FDR)**, que se 
  corresponde con el credo (considerablemente más optimista) 
  "vamos a intentar estimar cuántos errores tipo I cometo y a no pasarme de
  cierto número (pero no pasa nada si hay algún error)".
  
Podemos emplear `R` base para realizar los tests post-hoc....


```{r}
# Bonferroni es bastante conservador, pero es un ajuste muy conocido
pairwise.t.test(iris$Sepal.Length, iris$Species, p.adjust.method = "bonferroni")
# Los métodos fdr son "BH" (aka "fdr") and "BY".
pairwise.t.test(iris$Sepal.Length, iris$Species, p.adjust.method = "fdr")
```

... o bien el paquete `emmeans` (que tiene ciertas ventajas, como veremos):

```{r}
library("emmeans")
v_model_emms = emmeans(v_model, "Species")
pairs(v_model_emms, adjust="bonferroni", infer=c(TRUE, TRUE))
pairs(v_model_emms, adjust="fdr", infer = c(TRUE, TRUE))

# una de las ventajas de emmeans es que podemos calcular tamaños de efecto 
# para las medias aunque, tal y como se menciona en la documentación: 
# "there is substantial disagreement among practitioners on what is the appropriate 
# sigma to use in computing effect sizes; or, indeed, whether any effect-size 
# measure is appropriate for some situations"
eff_size(v_model_emms, sigma = sigma(v_model), edf = 147)
```



```{r}
iris
```



### Ejemplo: Contrastes con emmeans
Una desventaja de `contrasts` es tener que usar la función `get_constrasts_coding`.
Además, cuando los análisis de ANOVA se compliquen las cosas se pondrán realmente feas. 
Afortunadamente, podemos hacer los mismos contrastes con `emmeans` (y, de hecho, 
a partir de ahora  calcularemos dichos contrastes con `emmeans`):

```{r}
v_model_means = emmeans(v_model, "Species") 
contrast(v_model_means, 
         method = list(
           'V-Setosa' = c(-1, 0.5, 0.5), 
           'I - II' = c(0, 1, -1)), 
         infer = c(TRUE, TRUE)) 
```


```{r}
# 1) Visualizar 
# iris$Sepal.Length, iris$Species
ggplot(iris, aes(x = Sepal.Length, y = Species, 
                 fill = Species)) + 
  geom_boxplot()

# 2) Si hay contrastes, especificarlos
# Hay diferencias entre la especie setosa y las especies V?
contrasts(iris$Species)
# mu_setosa - (0.5 * mu_versicolor  + 0.5 * mu_virginica) = 0
c(1, -0.5, -0.5)
# Hay diferencias entre virginica y versicolor?
# mu_versicolor - mu_virginica = 0
c(0, 1, -1)

my_contrasts = rbind(
    "setosa - V" = c(1, -0.5, -0.5),
    "Vers - Virg" = c(0, 1, -1)
)

contrasts(iris$Species) = get_contrasts_coding(my_contrasts)

# 3) Regresion y ANOVA (ANalisis Of VAriance)
model_v = lm(Sepal.Length ~ Species, iris)
model_v_aov = Anova(model_v, type = 3)

# 4) Contrastes y test-posthoc (si necesarios)
summary(model_v)

# Si queremos todas las comparaciones
model_v_aov
# Como p-valor < 2.2e-16, el test ANOVA nos indica que 
# existe alguna diferencia entre los sepalos de las especies

# Tests posthoc
pairwise.t.test(iris$Sepal.Length, iris$Species, 
                p.adjust.method = "bonferroni")

# En este caso, los sepalos de las especies son todas 
# distintas entre si.

# 5) Comprobar asunciones:
# 5.1) Regresión

source("utils.R")
is_norm = check_normality(model_v)
plot(is_norm, type = "qq")


# 5.2) Homogeneidad de la varianza
check_homogeneity(model_v)
# Los tests posthoc no cumplen las asunciones, debemos 
# ser cautelosos porque los p-valores pueden ser realmente
# más grandes.
```


### Ejemplo: asunciones de ANOVA

En general, ANOVA asume:

* Las observaciones son independientes dentro de los grupos y entre los grupos.
* Los datos dentro de cada grupo son normales.
* La variabilidad dentro de cada grupo es aproximadamente igual a la  
variabilidad en los otros grupos. 

```{r}
plot(v_model, which = c(1, 2), ask=FALSE)
# o bien
plot(check_normality(v_model), type = "qq", detrend = TRUE)
check_homogeneity(v_model) # oooooohhhhhhh nooooooooooooo :(
```


### Ejercicio: ANCOVA
El dataset `anxiety` proporciona la puntuación de ansiedad, medida antes 
y después de aplicar un tratamiento contra la ansiedad, de tres grupos de personas
que practican ejercicios físicos en diferentes niveles 
(grp1: basal, grp2: moderado y grp3: alto). Aunque no tenemos ninguna hipótesis
específica, hagamos un análisis de los datos...

```{r}
source("utils.R")
# 1) Vis...
anxiety <- read_csv("data/anxiety.csv")
anxiety

ggplot(anxiety, aes(y = posttest - pretest, x = group)) + 
  geom_boxplot()

ggplot(anxiety, aes(y = posttest, x = pretest, col=group)) +
       geom_point() + 
       geom_smooth()

# 2) Contrates 
# No tenemos hipótesis :(

# 3) Anova + asunciones
# anxiety_lm = lm(posttest - pretest ~ group, anxiety)
anxiety_lm = lm(posttest ~ pretest + group, anxiety)
anxiety_aov = Anova(anxiety_lm, type = 3)
anxiety_aov

#summary(anxiety_lm)
# posttest = -2.14 + 1.02 * pretest + 1.20 * group1 
           #  + 0.57* group2
# posttest(grupo_3) = -2.14 + 1.02 * pretest 
# 4) Posthoc tests!
# ...
# pairwise.t.test(anxiety$posttest, anxiety$group,
#                 p.adjust.method = "bonferroni")
group_means = emmeans(anxiety_lm, "group")
pairs(group_means, adjust = "tukey")
```

¡Ojo, queremos comparar diferencias entre las medias ajustadas! La función
pairwise.t.test() no usará medias ajustadas, por lo que debemos emplear 
`emmeans`:

```{r}
# Descomenta tras completar el ejercicio anterior
# pairs(
#   emmeans(anxiety_lm, "group"),
#   adjust = "Tukey",
#   infer = c(TRUE, TRUE)
# )

# # Versus... (¡no usar esto! Es solo por comparación)
# pairwise.t.test(anxiety$posttest, anxiety$group, p.adjust.method = "bonferroni")
# ggplot(anxiety, aes(x=group, y=posttest, fill=group)) + geom_boxplot()
```

# ANOVA factorial
Los diseño de **ANOVA factoriales (factorial = más de un factor)** permiten el efecto
individual y conjunto de uno o más factores. Podemos distinguir varios tipos de
análisis factoriales...

* ... Diseños independientes, 
* Diseños con medidas repetidas, 
* Diseños mixtos, ...

... que, como veremos, plantean ciertas diferencias en los modelos. En este cuaderno, 
nos centraremos en **ANOVA factorial independiente***.

En cualquier caso, en los diseños factoriales lo que primero debemos comprender 
es el concepto de **interacción**.

## ANOVA factorial independiente
### Ejemplo: Sin interacción entre los factores principales
Estudiamos el efecto de tres drogas sobre el tiempo de reacción (una de ellas placebo)
teniendo en cuenta además el sexo de los pacientes que toman el medicamento. Supongamos que 
el efecto de las drogas y edad se mide  en términos de reducción del tiempo de 
reacción a algún estímulo y que se obtienen los resultados del fichero
"drugs_1.csv". Visualiza el efecto de las drogas y sexo en los tiempos de reacción
y propón un modelo.

```{r}
drugs_df_1 = read.csv("data/drugs_1.csv")
drugs_df_1$drug = factor(drugs_df_1$drug)
drugs_df_1$sex = factor(drugs_df_1$sex)

ggplot(drugs_df_1, aes(x = drug, col = sex, y = response_time)) +
  stat_summary() +
  stat_summary(geom="line", aes(group = sex))

ggplot(drugs_df_1, aes(x = sex, col = drug, y = response_time)) +
  stat_summary() +
  stat_summary(geom="line", aes(group = drug))

# La gráfica sugiere que no hay interacciones porque
    # las líneas son bastante paralelas
```

```{r}
drugs_model_1 = lm(response_time ~ sex + drug, data = drugs_df_1)
drugs_df_1$predictions = predict(drugs_model_1)

ggplot(drugs_df_1, aes(x=sex, y=predictions, col=drug)) + 
  stat_summary() + 
  stat_summary(geom='line', aes(group=drug))
```


### Ejemplo: interacciones entre los factores principales
Repite el ejercicio anterior para los datos experimentales "drugs_2.csv".

```{r}
drugs_df_2 = read.csv("data/drugs_2.csv")
drugs_df_2 = mutate(drugs_df_2, drug = factor(drug), sex = factor(sex))

# interaction.plot(drugs_df$sex, drugs_df$drug, response = drugs_df$response_time)
ggplot(drugs_df_2, aes(x=sex, y=response_time, col=drug)) + 
  stat_summary() + 
  stat_summary(geom='line', aes(group=drug))
```

```{r}
drugs_model_2 = lm(response_time ~ sex + drug, data = drugs_df_2)
drugs_df_2$predictions = predict(drugs_model_2)

ggplot(drugs_df_2, aes(x=sex, y=predictions, col=drug)) + 
  stat_summary() + 
  stat_summary(geom='line', aes(group=drug))
```

Uuuuups, las predicciones son malíiiiiiisimas... El modelo no es capaz de 
capturar **las interacciones** presentes en los datos.

### Ejemplo: modelado de interacciones 
Para modelar interacciones...

response_time = 23 + 15 * male + 11*B -9*Placebo -20* Male:B -19 *Male:Placebo
Hombre-A:
    * 23 + 15 
Hombre-B:
    * 23 + [15 + (11 - 20)]
Hombre-Placebo:
    * 23 + [15 (- 9  - 19)]

```{r}
model_drugs2 = lm(response_time ~ sex + drug + sex:drug,
                  drugs_df_2)
model_drugs2 = lm(response_time ~ sex * drug,
                  drugs_df_2)
summary(model_drugs2)

drugs_df_2$preds = predict(model_drugs2)

ggplot(drugs_df_2, aes(x = sex, y = response_time, col=drug)) +
  stat_summary() + 
  stat_summary(geom="line", aes(group = drug))

ggplot(drugs_df_2, aes(x = sex, y = preds, col=drug)) +
  stat_summary() + 
  stat_summary(geom="line", aes(group = drug))
```

NO INTERPRETES LOS EFECTOS PRINCIPALES SI LA INTERACCIÓN ES SIGNIFICATIVA.

# STOP (¡Hasta aquí!)

### Ejemplo: completando el análisis para drugs_model_2
Una vez aclarado el concepto de interacción podemos completar el análisis 
para `drugs_df_2`. 

```{r}
# 2) Contrastes: aunque hemos dejado contrasts de lado en favor de emmeans, es
# recomendable  # planear los contrastes antes de correr ANOVA. 
# ¡Ojo! ahora creamos listas de contrastes

drugs_contrasts = list(
  "_Drugs-Placebo" = c(0.5, 0.5, -1), 
  "_A - B" = c(1, -1, 0)
)

# 3) ANOVA 
drugs_model_2 = lm(response_time ~ sex * drug, data = drugs_df_2)
print(Anova(drugs_model_2, type = 3))
eta_squared(drugs_model_2)
# Omitimos los plot de comprobación por sencillez...(comprueba que son correctos)
# plot(drugs_model_2, ask=FALSE)

# 4) contrastes
# Contrastes principales para drogas
drug_means = emmeans(drugs_model_2, ~ drug) 
contrast(drug_means, method = list("drugs" = drugs_contrasts))
# Contrastes para interacciones 
conditional_means = emmeans(drugs_model_2, ~ drug | sex)


contrast(conditional_means, 
         interaction = 
           list("drugs" = drugs_contrasts, "sex" = "consec"), by=NULL)
```

Lo más interesante del código anterior es reflexionar sobre cada uno de los 
contrastes y su significado. Los contrastes básicos (`sex`, `Drugs-Placebo`, `A - B`)
deberían ser claros pero, ¿qué significan los contrastes para interacciones?

* `sex1:drug_Drugs-Placebo`: El efecto `Drugs-Placebo` es diferente en hombres y mujeres? 
Es decir, ¿el efecto de placebo Vs drogas es comparable en hombres y mujeres?
* `sex1:drug_A - B`: El efecto `drug_A - B` es diferente en hombres y mujeres? Es
decir, ¿el efecto droga A Vs droga B es comparable en hombres y mujeres?


### Ejemplo: visualización de los resultados de un contraste con interacciones
Veamos cómo visualizar que las interacciones entre contrastes y sexo son
significativas...

```{r}
contraste_1 = drugs_df_2
contraste_1$drug = fct_recode(contraste_1$drug, 'Drug' = 'A', 'Drug' = 'B')
contraste_2 = drugs_df_2
contraste_2 = contraste_2[contraste_2$drug != "Placebo", ]
contraste_2$drug = fct_drop(contraste_2$drug) 

ggplot(contraste_1, aes(x=drug, y=response_time, col=sex)) + 
  stat_summary() + 
  stat_summary(geom='line', aes(group=sex))

ggplot(contraste_2, aes(x=drug, y=response_time, col=sex)) + 
  stat_summary() + 
  stat_summary(geom='line', aes(group=sex))
```

En ambos casos, las pendientes de los grupos son distintas, lo que apoya que 
hay interacciones en los datos. 

Fíjate que, si las interacciones son significativas, la interpretación de los 
efectos principales no tiene sentido. Por ejemplo, en el contraste 2, la
droga B aumenta el tiempo de respuesta para las mujeres, pero lo disminuye 
para hombres. Por tanto, responder a ¿disminuye la droga B el tiempo de 
respuesta (para hombres y mujeres)? da una imagen incompleta del problema.

NO INTERPRETES LOS EFECTOS PRINCIPALES SI LA INTERACCIÓN ES SIGNIFICATIVA.

### Ejemplo: análisis Posthoc sobre las interacciones

```{r}
ggplot(drugs_df_2, aes(x=sex, y=response_time, col = drug)) + 
  stat_summary() + 
  stat_summary(geom="line", aes(group = drug))

drugs_emms = emmeans(drugs_model_2, ~ drug | sex) 
contrast(drugs_emms, interaction = list(drug = "pairwise", sex = 'consec'), 
         by = NULL, adjust = "fdr")
```


