---
title: "4-Intervalos de confianza para una población Normal"
output: html_document
---

```{r setup, include=FALSE}
knitr::opts_chunk$set(echo = TRUE)
```


# Intervalos de confianza para medias si la varianza es conocida

--- 

El fichero "iq.csv" contiene los resultados de un test de cociente intelectual (CI)
realizado a una muestra de estudiantes de cierta universidad (con cientos de miles 
de estudiantes matriculados). ¿Cuál es el cociente intelectual medio de los 
alumnos de la universidad? Ten en cuenta que los tests de cociente intelectual 
se diseñan para que la desviación estándar poblacional sea de 15 puntos.

(Paso 1) Calcula la media muestral para el problema de los CIs.

```{r paso_1}
# ??
```

(Paso 2) ¿Cuál es la distribución de $\bar{X}$? 

**Responde aquí**

(Paso 3a) Escribe matemáticamente la regla del 68-95-99 para nuestro estadístico $\bar{X}$.

**Responde aquí**

(Paso 3b) Halla $z_{\alpha/2}$ para un nivel de significación del 98\%.

```{r paso_3b}
# ??
```

(Paso 4a) Despeja $\mu$ usando las inecuaciones del *paso 3* y empleando que
$Z=\frac{\bar{X} - \mu}{15/10}$.

**Responde aquí**

(Paso 4b) Halla un \textbf{intervalo de confianza} al 98\% para $\mu$ empleando que
$\bar{x} = 99$.

```{r paso_4b}

# ??
```


Halla un \textbf{intervalo de confianza} al 90\% para $\mu$ empleando que
$\bar{x} = 99$

```{r}

# ??
```



# Intervalos de confianza para la varianza muestral

Completa el siguiente código para verificar que $S^2$ es sesgado:
```{r}
estimate_var <- function(x) {
  0
  #1 / length(???) * sum((x - ???) ^ 2)
}

replicate(
  5,
  mean(replicate(10000, {
    samples <- rnorm(4, sd = 2)
    estimate_var(samples)
  }))
)
```

Demuestra que $\hat{S}^2$ es insesgado con simulaciones (usa el anterior ejercicio
como punto de partida).

```{r}

# ??
```

---

Una máquina fabrica cierta pieza de un ordenador. El tamaño
deseado de la pieza es de 5 cm. En el proceso de fabricación siempre hay circunstancias
que no se pueden controlar, por lo que el tamaño de la pieza varía aleatoriamente.
El proceso de fabricación está diseñado de forma que el tamaño de cualquier pieza 
$X_i\sim \mathcal{N}(5, \sigma^2)$, aunque todavía no se conoce $\sigma^2$. Para ello, 
se dispone de los datos almacenados en "pieces.csv". Halla un intervalo de confianza 
al 99\% para $\sigma^2$.

```{r}

# ??
```


# Intervalos de confianza para la media cuando la varianza es desconocida

Nueva York es conocida como ``la ciudad que nunca duerme''. En cierta encuesta 
se preguntó a una muestra aleatoria de 25 neoyorquinos cuánto tiempo dormían por 
la noche. Los datos se encuentra en "new\_york.csv". ¿Apoyan los datos la afirmación 
de que los neoyorquinos duermen menos de 8 horas por noche en promedio? Usa un 
nivel de confianza del 96\%.

```{r}

# ??
```


Resuelve el mismo ejercicio empleando la función \textit{t.test}.

```{r}

# ??
```

