---
title: "Test de hipótesis para una población normal"
output: html_document
editor_options: 
  chunk_output_type: console
---

```{r setup, include=FALSE}
knitr::opts_chunk$set(echo = TRUE)
```


# Introducción y test de hipótesis de dos colas

### Homeopatía y pérdida de peso

Un producto homeopático afirma que **"gracias a su uso, perderás 2 Kg en dos semanas"**.

Escéptico ante esta afirmación, reclutas a 50 personas de tu ciudad para participar
en un experimento. Las personas usan el producto homeopático durante dos semanas
y reportan su pérdida de peso (por ejemplo, $x_i=3$ significaría que se han perdido
3 Kg, mientras que $x_i=-3$ significaría que se han ganado 3). Datos en 
"homeo\_weight\_loss.csv".

En base a los datos, ¿es creible la afirmación del producto homeopático? Por sencillez, 
asume que la pérdida de peso tiene desviación típica poblacional $\sigma=2.5$.

```{r}
library("readr")
homeo_weight_loss <- read_csv("data_2/homeo_weight_loss.csv")
```

1. Formulamos las hipótesis
 
* $H_0$: gracias a la homeopatía perderás 2 Kg en dos semanas
* $H_a$ o $H_1$: El uso del producto no conlleva 2 Kg de pérdida de peso.

Matemáticamente, si llamamos a $X_i$: "pérdida de peso del individuo i".

* $H_0$: $\mu$ = 2 ($\mu$ es la pérdida de peso medio).
* $H_a$: $\mu \neq = 2$.

2. Buscamos un estadístico de contraste del que sepamos su distribución.

Para estimar $\mu$, usamos $\bar{X}$. Para saber como se distribuye $\bar{X}$ 
debemos hacer dos consideraciones.
a) Como las personas de mi ciudad que usan homeopatía >> 50, puedo asumir, 
población infinita y, por tanto, independencia entre muestras.
b) Observando el histograma (a continuación), considero que $X$ es normal.

```{r}
# ?? histograma, aquí
```

De ambas consideraciones $\bar{X} \sim N(\mu, \sigma^2/n)$. 

Además, bajo la $H_0$, que asumimos cierta:

$$\bar{X} \sim N(2, 2.5^2/50)$$

3. Calculamos p-valor (confrontar datos Vs $H_0$)
Antes de calcular el p-valor, podemos hacer la confrontación de forma gráfica:

```{r}
x_axis = seq(-1, 5, by=0.01)
y_axis = dnorm(x_axis, mean = 2, sd = sqrt(2.5 ^ 2 / 50))
plot(x_axis, y_axis, type = "l")

x_mean = mean(homeo_weight_loss$weight_loss_Kg)
abline(v = x_mean, col=2)  
# Lo siguiente serían un evento tan extremo como el observado en los datos
abline(v = 4 - x_mean, col=2) 
```

Para cuantificar si los datos observados son compatibles
o no con $H_0$ usamos el...
P-valor: probabilidad de obtener un evento, tan o más
extremo que el observado en los datos (compatibles con Ha)

```{r}
# Como hay eventos muy extremos en ambas colas, multiplicamos por 2
# 2 * P(X_gorrito < 0.037)
p_valor = 2 * pnorm(
  x_mean, mean = 2, sd = sqrt(2.5 ^ 2 / 50)
)
print(p_valor)
```

4. Comparamos el p-valor con un umbral llamado nivel de 
significancia α: típicamente 0.01

* Si p-valor < α -> Aceptamos H1, rechazamos H0 (forma clásica de enunciar el resultado; mejorable)
* Si p_valor > α -> Aceptamos H0

* Si p_valor <  α -> Los datos apoyan la $H_1$ mientras que la H0 es poco veraz.
* Si p_valor >  α -> Los datos no apoyan la H1, o bien      No hay suficiente evidencia para afirmar H1 (Esto no quiere
decir que H0 sea cierta!)

En nuestro ejemplo, los datos apoyan que $\mu neq 2$. (NO vas a perder 2 Kg en 2 semanas gracias a la homeopatía).

### Homeopatía y pérdida de peso: T-test

En el ejercicio anterior hemos asumido que $\sigma$ es conocida. Como sabemos,
esto ocurre muy rara vez en la práctica.

Repite el test de hipótesis para el problema de la pérdida de peso si $\sigma$
es desconocida. ¿Cuál sería tu conclusión?

1. Hipótesis iguales que antes.
H0: $$\mu = 2$$
Ha: $$\mu \neq 2$$


2. Distribución del estadístico de contraste


Las asunciones acerca población infinita y normalidad
se mantienen, por lo que...
$$\frac{\bar{X} - \mu}{\hat{S}/ \sqrt{n}} \sim T_{n-1}.$$

```{r}
x_mean = mean(homeo_weight_loss$weight_loss_Kg)
x_sd = sd(homeo_weight_loss$weight_loss_Kg)
n = nrow(homeo_weight_loss)

# Calculamos el estadístico de contraste asumiendo 
# que H0 es cierta
mu = 2
t_contraste = (x_mean - mu) / (x_sd / sqrt(n))

x_axis = seq(-6, 6, by = 0.1)
plot(x_axis, dt(x_axis, df = n - 1), type="l")
abline(v = t_contraste, col = 2, lwd = 2)
abline(v = abs(t_contraste), col = 2, lwd = 2)

# P-valor: probabilidad de encontrar valores tan o 
# más extremos como los de los datos
2 * pt(t_contraste, df = 49)

t.test(homeo_weight_loss$weight_loss_Kg,
       mu = 2)
# Como p-value = 3.205e-06 es muy pequeño,
# Los datos aportan suficiente evidencia a favor de H_1 y
# en contra de H_0 (el producto homeopático es un timo).
```


### $H_0$ no demuestra nada
Interpreta el siguiente fragmento de código...

```{r}
set.seed(42)
x <- rnorm(30, mean = 0, sd = 5)
print(c(
  t.test(x, mu = 1)$p.value, 
  t.test(x, mu = -1)$p.value
))
```

### Es posible cometer errores en los test de hipótesis (conclusiones incorrectas)
```{r}
set.seed(4)
x <- rnorm(30, mean = 0, sd = 5)
print(
  t.test(x, mu = 0)$p.value
)
```

### Interpretación de $\alpha$
Completa el siguiente fragmento de código para verificar la siguiente interpretación
de $\alpha$: Si repetimos el test muchas veces,
**rechazaremos la $H_0$ siendo esta correcta un $\alpha$\% de veces**

```{r}
N <- 5000
alpha <- 0.000000000001

sims <- replicate(N, {
  # H0: mu = 0
  x <- rnorm(100, mean = 0)            # Genera muestras de H0 (H0 es correcta)
  p_value <- t.test(x, mu = 0)$p.value    # Testea H0
  # Añade condición de éxito para calcular la probabilidad de
  # "Rechazar H_0 a pesar de ser correcta"
  p_value < alpha
})
print(paste("alpha =", alpha, "| p(incorrectly reject H0) = ", mean(sims)))
```

# Test de hipótesis de una sola cola y tamaño del efecto

### Test de una sola cola 
Un producto homeopático afirma que "gracias a su uso, perderás **al menos** 2 Kg en dos semanas"...
¿Es creíble esta afirmación?

1. Escribir las hipótesis:
 $$H0: \mu > 2$$
 $$Ha: \mu < 2 $$
2. Hallar un estadístico, cuya distribución conozcamos

Dos consideraciones: independencia y normalidad...

$$\frac{\bar{X} - \mu}{\hat{S}/\sqrt{n}}\sim T_{n-1}$$
 $$Ha: \mu < 2 $$
```{r}
x_axis = seq(-6, 6, by = 0.1)
plot(x_axis, dt(x_axis, df = n - 1), type="l")
abline(v = t_contraste, col = 2, lwd = 2)

pt(t_contraste, 49) ### NO hace falta multiplicar por 2

my_test = t.test(homeo_weight_loss$weight_loss_Kg, 
                 alternative = "less",
                 mu = 2)
my_test$p.value
# p_value: 1.603e-06

# Aceptamos H1 --> Los datos apoyan que la pérdida de peso
# es menor que 2 Kg. La afirmación del homeópata no se
# sostiene.
```

A este tipo de problemas se les conoce como **hipótesis de una sola cola**
(Vs. **hipótesis de dos colas**).

### Fármaco para pérdida de peso
Gracias a tu éxito con el análisis del producto homeopático, una farmacéutica
interesada en desarrollar un fármaco para la pérdida de peso te contrata.
La empresa quiere comercializar su (carísimo) producto con un eslogan del tipo
"Hay evidencia científica de nuestro producto te hará perder peso si lo usas dos meses".

Te facilitan los datos de "pharma\_weight\_loss.csv". ¿Hay suficiente evidencia
de que el fármaco te hace perder peso? (Usa $\alpha=0.05$.)

$$H_0: \mu < 0$$
$$H_1: \mu > 0$$
```{r}
library(readr)
pharma_weight_loss <- read_csv("data_2/pharma_weight_loss.csv")

# 2. Encontrar un estadístico...
# Se deben cumplir dos condiciones para usar t.test:
# 1) Población infinita--> independencia entre muestras.
#    La población es personas que pueden llegar a usar un producto de pérdida de peso. La muestra es pequeña con respecto
# a esta población.

# 2) Distribución normal. Es razonable en vista al histograma
library("tidyverse")
nbins = nclass.FD(pharma_weight_loss$weight_loss_Kg)
ggplot(pharma_weight_loss, aes(x = weight_loss_Kg)) + 
  geom_histogram(bins = nbins)

# Ha: mu > 0
my_ttest = t.test(
  pharma_weight_loss$weight_loss_Kg, 
  alternative = "greater", 
  mu = 0
)
# p-value = 0.0003103 
# p_valor < alpha = 0.05
# ---> Aceptar la Ha
# ---> Los datos apoyan que hay una pérdida de peso. En media,
# se pierden 100 g. 


```
¿Tú crees que alguien comprará el producto?
**No hay que confundir la significancia estadística con la relevancia práctica**.
Para esto último debemos usar **ICs** o **el tamaño del efecto**.

### Tamaño del efecto
Calcula el tamaño del efecto para el problema del fármaco. ¿Cómo lo interpretas?
Usa la siguiente [tabla]{https://imaging.mrc-cbu.cam.ac.uk/statswiki/FAQ/effectSize}.

```{r}
# Para calcular la relevancia del resultado:
weights = pharma_weight_loss$weight_loss_Kg
# Números pequeños son poco relevantes...
cohens_d = mean(weights) / sd(weights) 

library("effectsize") # install.packages("effectsize")
effectsize(my_ttest)

# Como 0.11 < 0.2 --> Tamaño del efecto pequeño
# (resultado poco relevante)


```

Siempre que hagas un test de medias, 
**usa el tamaño del efecto o ICs para complementar los p-valores**.


### ICs unilaterales
Calcula el **IC unilateral** asociado al test.

```{r}
print(my_ttest$conf.int)
# Estamos 95% seguros, que la pérdida de peso media
# es superior a 0.055
```

Cómo reportar resultados?

Los datos apoyan que hay una pérdida de peso gracias
al uso del producto (p-valor=0.0003). Sin embargo, 
el tamaño del efecto es pequeño (0.11), lo que nos
indica que la pérdida de peso es poco relevante 
(Con 95% de confianza, la pérdida > 0.05 Kg). 



### Test para la varianza
Los test de cociente intelectual (CI) están diseñados para que la desviación típica
poblacional sea de 15 puntos. Sin embargo, en los procesos de traducción de
un test "oficial" de CI pueden surgir desajustes.

Por ejemplo, "iq\_spanish.csv" tiene los resultados de un test de CI
traducido del inglés al español. ¿Hay evidencia de que la desviación típica
es distinta de 15 y de que, por tanto, debe revisarse la traducción? Usa un nivel
de significación del 5\%.

```{r}
# ??
```

Lo razonable sería repetir el experimento con más muestras. Ahora bien,
¿con cuántas?


### Potencia de un test
Como $\hat{s}^2=388.6902$, escribe una función que calcule la probabilidad de
rechazar $H_0$ si $\sigma^2=388.6902$ para un número de muestras $n$. Completa
el siguiente código:

```{r}
power_var_test <- function(n, H0_sigma2 = 15 ^ 2, true_sigma2 = 388.6902,
                           significance = 0.05, N = 5000) {
  sims <- replicate(N, {
    data <- rnorm(n, sd = sqrt(true_sigma2))
    var_stat <- 0 # ????????????????????????????????
    p_value <- 0  # ????????????????????????????????
    p_value < significance
  })
}
```

### Potencia de un test: tamaño de la muestra
Halla ahora el número de muestras necesarias para obtener una potencia de test
del 90\%.

```{r}
# ??
```

### Potencia del T-test: número de muestras
Según la estadísticas oficiales, la media de peso de las mujeres de cierto país
es de 63.5 Kg (con desviación típica 4.1). Sin embargo, un equipo de 
investigadores cree que debido a cambios en la alimentación la media se ha 
incrementado. ¿Cuántas muestras necesitarán para poder detectar un incremento de
medio Kg con un nivel de significación del 1\% y una potencia del 90\%? Usa 
*power.t.test*.

```{r}
# ??
```
