---
title: "Intervalos de confianza y test de hipótesis para dos poblaciones normales"
output: html_document
---

```{r setup, include=FALSE}
knitr::opts_chunk$set(echo = TRUE)
```

# Comparaciones de medias en poblaciones normales
## Varianzas totalmente desconocidas

### Diferencias por sexos
Los datos contenidos en "howell1.csv" son datos censales parciales del
área !Kung San compilados a partir de entrevistas realizadas a finales de la década
de 1960. ¿Depende la altura de los !Kung adultos del sexo del inviduo? ($\alpha=0.01$). 

Apoya tus resultados con un gráfico y calcula el tamaño del efecto. Emplea 
los datos en "howell1.csv".

X: altura de un hombre adulto 
Y: altura de una mujer adulta

X ~ N(mu_x, sigma_x)
Y ~ N(mu_y, sigma_y)

¿Depende la altura del sexo?
H0: mu_x = mu_y    => mu_x - mu_y = 0
Ha: mu_x != mu_y   => mu_x - mu_y != 0

¿Qué estadístico para la media si no conocemos varianzas 
poblaciones? --> T-Student (t.test). Condiciones:
* Distribución normal, para X e Y (por separado)
* Independencia de las muestras para X, e independencia 
de las muestras para Y.
* Indepencia entre X e Y.


```{r}
library("tidyverse")
library("effectsize") # necesarias para medias
library("readr")

howell <- read_delim("data_3/howell1.csv", 
    delim = ";", escape_double = FALSE, trim_ws = TRUE)

howell_adults = howell[howell$age >= 18, ]
# Los datos categóricos se deben codificar como factores
howell_adults$male = as.factor(howell_adults$male)
howell_adults

nbins <- nclass.FD(howell_adults$height)

ggplot(howell_adults, aes(x=height, col=male)) + 
  # geom_histogram(bins = nbins)
  geom_density()

# Dos asunciones restantes:
# * Para cada subplobación: muestro con reemplazamiento o población infinita? sobre 350 personas, como es más pequeña que la población 
# objetivo, podemos asumir independencia.

# * Si es razonable asumir independencia entre X e Y. Es razonable 
# asumir que la altura de los hombres no afecta a la de las mujeres.

men = howell_adults[howell_adults$male == 1, ]
women = howell_adults[howell_adults$male == 0, ]
# Ha: mu_men - mu_women != 0
mytest = t.test(men$height, women$height,
                alternative = "two.sided", mu = 0)

# p-valor = 0 (Aceptamos alternativa)


effectsize(mytest) # cohens-d 1.95
```

Los datos apoyan que la altura de los hombres es 
distinta que la altura de las mujeres. La altura 
de los hombres está entre 9.5 y 12 cm más que la 
altura de las mujeres. El tamaño del efecto es muy 
grande (cohens-D: 1.95).

Un-pooled SD (desviación típica no agrupada):
* coger los datos X -> sd(X), uso n_x datos para la estimación
* coger los datos Y -> sd(Y), uso n_y datos para la estimación

Pooled SD (desviación típica agrupada)
Si estoy seguro $$\sigma_x = \sigma_y$$:
* combinar los datos de X e Y, para estimar $\sigma_x$ 
(n_x + n_y)


## Varianzas desconocidas pero iguales
### Varianzas desconocidas pero iguales
Repite el ejercicio relativo a los !Kung adultos si se puede asumir que 
la desviación típica poblacional para hombres y mujeres es la misma 
($\sigma_h = \sigma_m$).


```{r}
# Ha: mu_men - mu_mujeres != 0
my_test = t.test(men$height, women$height,
                 alternative = "two.sided",
                 mu = 0, var.equal = TRUE)
print(my_test)

effectsize(my_test)
```


¿Hay evidencia de que los hombres miden al menos 10 cm más que
las mujeres?

```{r}

```



## Datos apareados
### Datos apareados
Unos científicos examinaron la función de la vesícula biliar antes y 
después de una cirugía  para detener el reflujo. Los autores midieron 
la funcionalidad de la vesícula biliar calculando la fracción de eyección de
la vesícula biliar (GBEF) antes y después de la operación. El objetivo de la 
operación es aumentar la GBEF. ¿Hay evidencia para concluir que la operación 
aumenta el GBEF? Datos en "gbef\_long.txt" (o "gbef.txt", para un reto).

```{r}
library("tidyverse")
library("effectsize")
library("readr")

gbef_long <- read_table("data_3/gbef_long.csv")
colnames(gbef_long) <- c("ID", "class", "gbef")

# 3 asunciones:
# 1) Independientes entre las dos poblaciones -> No se cumple
# porque el resultado preoperatorio, influye en el postoperatorio. (Suele suceder si repetimos medidas)

# ====> DATOS APAREADOS
gbef_long_preop <- gbef_long[gbef_long$class == "\"Preop\"", ]
gbef_long_postop <- gbef_long[gbef_long$class == "\"Postop\"", ]

gbef_long_postop

diff_despues_antes <- (
  gbef_long_postop$gbef - gbef_long_preop$gbef
)

hist(diff_despues_antes)


# 1) Formular de hipótesis
# Ho: mu_postop <= mu_preop
# Ha: mu_postop > mu_preop ---> 
#     mu_postop - mu_preop > 0 --->
#     mu_diff > 0

# 2) Discutir las asunciones.
# (Si datos apareados, no discutimos independecia de poblaciones).

# 2.1) Muestras independientes/población infinita. La muestra
# en el estudio es pequeña comparada con los potenciales pacientes. Podemos asumir independencia de las muestras.
# 2.2) Normalidad (datos apareados, sobre las diferencias)
diff_despues_antes <- (
  gbef_long_postop$gbef - gbef_long_preop$gbef
)

hist(diff_despues_antes)

# 3) Aplico t.test

# Ha: mu_diff > 0
t.test(diff_despues_antes, alternative = "greater", 
       mu = 0)

# Ha: mu_postop - mu_preop > 0 
my_test <- t.test(
  gbef_long_postop$gbef, gbef_long_preop$gbef, 
  alternative = "greater", mu = 0,
  paired = TRUE,
  conf.level = 0.99
)

effectsize(my_test)

```

Los datos no aportan suficiente evidencia de que la 
operación aumenta el GBEF (nivel de significación: 0.01, p-valor: 0.04086). Si bien,
el tamaño del efecto es medio (incremento medio: 18.075).

Sugeriríamos repetir con más muestras. ¿Con cuántas
muestras si queremos $\alpha=0.01$ y potencia del 0.9?
?

```{r}
power.t.test(
  delta = 18.075,
  sd = sd(diff_despues_antes),
  sig.level = 0.01,
  power = 0.9,
  type = "one.sample",
  alternative = "one.sided"
)

```

Repetir con 46 pacientes.









# Comparaciones de varianzas

### Comparaciones de varianzas
En una empresa, se están comparando dos métodos de producción de cierto chip 
(A, mucho más barato, y B). La potencia media consumida por ambos chips es 
idéntica, si bien los dos métodos tienen distinta variabilidad. Se obtienen 
dos muestras de tamaño 16 y 10 y sus varianzas muestrales son
$24$ y $18$ (en Watts$^2$). Usando un nivel de confianza del 98\%, ¿qué método 
es preferible? Usa la función *var.test*.

```{r}
# A: Potencia de los chips A  ~ N(mu, sigma_a)
# B: Potencia de los chips B  ~ N(mu, sigma_b)

# 1) formular hipótesis? No hay hipótesis, vamos a usar un 
# IC.

# 2) 
# 2.1) Normalidad -> Asumo normalidad.  
# 2.2) Independencia entre poblaciones: método de fabricación 
# de A, no influye en el método de fabricación B.
# 2.3) Independencia entre muestras. Asumimos que 16 y 10 chips
# son pocos comparados con la producción diaria de la empresa.

# 3) var.test: datos de A, datos de B
# 3.1) Vamos a generar datos cuya media y varianza
# muestral cuadren con los datos del enunciado.

# reto: generar 16 muestras normales de media 3
# y varianza 24.
sim <- rnorm(16, mean = 3, sd = sqrt(24))
sim_z <- (sim - mean(sim)) / sd(sim)
sim_majas <- sim_z * sqrt(24) + 3 # proceso inv z


# A: 16 muestras de var 24
# B: 10 muestras de var 18
# Para calcular var(a) / var(b)
var.test(a, b)
```

--- 

Resuelve el mismo ejercicio empleando haciendo los cálculos del IC y del 
p-valor "a mano".

```{r}
# ??
```


### !Kung y varianzas
Usa un test de ratio de varianzas para discutir si es razonable asumir 
igualdad de varianzas en el ejercicio de los !Kung (¿Existe evidencia de que 
las varianzas por sexo son distintas?)

```{r}
# ??
```

