---
title: "Intervalos de confianza y test de hipótesis para dos poblaciones normales"
output: html_document
---

```{r setup, include=FALSE}
knitr::opts_chunk$set(echo = TRUE)
```

# Comparaciones de medias en poblaciones normales
## Varianzas totalmente desconocidas

### Diferencias por sexos
Los datos contenidos en "howell1.csv" son datos censales parciales del
área !Kung San compilados a partir de entrevistas realizadas a finales de la década
de 1960. ¿Depende la altura de los !Kung adultos del sexo del inviduo? ($\alpha=0.01$). 

Apoya tus resultados con un gráfico y calcula el tamaño del efecto. Emplea 
los datos en "howell1.csv".

```{r}
# ??
```


## Varianzas desconocidas pero iguales
### Varianzas desconocidas pero iguales
Repite el ejercicio relativo a los !Kung adultos si se puede asumir que 
la desviación típica poblacional para hombres y mujeres es la misma 
($\sigma_h = \sigma_m$).

```{r}
# ??
```


## Datos apareados
### Datos apareados
Unos científicos examinaron la función de la vesícula biliar antes y 
después de una cirugía  para detener el reflujo. Los autores midieron 
la funcionalidad de la vesícula biliar calculando la fracción de eyección de
la vesícula biliar (GBEF) antes y después de la operación. El objetivo de la 
operación es aumentar la GBEF. ¿Hay evidencia para concluir que la operación 
aumenta el GBEF? Datos en "gbef\_long.txt" (o "gbef.txt", para un reto).

```{r}
# ??
```

# Comparaciones de varianzas

### Comparaciones de varianzas
En una empresa, se están comparando dos métodos de producción de cierto chip 
(A, mucho más barato, y B). La potencia media consumida por ambos chips es 
idéntica, si bien los dos métodos tienen distinta variabilidad. Se obtienen 
dos muestras de tamaño 16 y 10 y sus varianzas muestrales son
$24$ y $18$ (en Watts$^2$). Usando un nivel de confianza del 98\%, ¿qué método 
es preferible? Usa la función *var.test*.

```{r}
# ??
```

--- 

Resuelve el mismo ejercicio empleando haciendo los cálculos del IC y del 
p-valor "a mano".

```{r}
# ??
```


### !Kung y varianzas
Usa un test de ratio de varianzas para discutir si es razonable asumir 
igualdad de varianzas en el ejercicio de los !Kung (¿Existe evidencia de que 
las varianzas por sexo son distintas?)

```{r}
# ??
```

