---
title: "ICs y tests para poblaciones no-normales"
output: html_document
---

```{r setup, include=FALSE}
knitr::opts_chunk$set(echo = TRUE)
```


# Datos no-normales
### Fútbol y Poisson
Bajo ciertas condiciones, el número de goles marcados en un partido de fútbol 
se puede aproximar por una distribución de Poisson. El fichero "spain_league.csv"
contiene datos sobre la liga de fútbol española. Para hacer tus apuestas deportivas,
es importante saber el número de goles promedio por equipo en cada partido. Usando
los resultados de la liga 21-22, construye un intervalo de confianza
del 98\% para el promedio de goles del equipo local en un partido.

X: número de goles en un partido por equipo
X ~ P(lambda)
donde lambda es número medio de goles en un partido por equipo

lambda = E[X] ---> mean()

Teorema central del límite: X1, X2, ..., Xn todos independientes
X1 + X2 + ... + Xn es aproximadamente Normal(?, ?)
E[X1 + X2 + ... + Xn] = E[X1] + ... E[Xn] = n * lambda
Var[X1 + X2 + ... + Xn] = (son independientes) = Var[X1] + ... + Var[Xn] = n*lambda

X1 + X2 + ... + Xn ~ Normal(n* lambda, varianza = n * lambda)
(X1 + X2 + ... + Xn) / n ~ Normal(lambda, varianza = lambda / n)

```{r}
library(readr)
spain_league <- read_csv("data_4/spain_league.csv")
spain_2021 <- spain_league[spain_league$Season == 2021, ]
# Por qué no usar también vgoal? PAra evitar dependencias
goles_local <- spain_2021$hgoal

lambda_est <- mean(goles_local)
lambda_est

zs = c(
  qnorm(0.01),
  qnorm(0.99)
)

lambda_est + zs * sqrt(lambda_est / length(goles_local))


# Calcular usando table la distribucion de goles
# usando dpois, que Poisson es una buena aproximacion
```


# Datos tabulares
## Racismo en la selección de jurados
Durante los 60s-70s, se dieron casos de racismo en la elección de jurados
populares. Supuestamente, la elección es al azar entre un listado de todos los
ciudadanos. Sin embargo, se daban situaciones como que en una preselección de 80
posibles jurados solo 4 fuesen afroamericanos (de una población con un 50\% de
afroamericanos). Datos en "juries.csv". Las autoridades se defendían diciendo
que era pura casualidad. ¿Es esto creíble? Apoya tus conclusiones con gráficos.

X: nº de afroamericanos en la preselección del jurado
X ~ B(80, p)

H0: p = 0.5 
Ha: p < 0.5

```{r}
prop.test(4, 80, alternative = "less", p = 0.5)
```

El P-valor es casi 0, de donde los datos apoyan abrumadoramente
que la probabilidad de selección de un afroamericano es < 0.5
(******* racistas). Usando un IC al 95%, la probabilidad de 
selección de un afroamericano es menor a 11%.



### A/B testing
Una página web de venta de productos ha estudiado el número de conversiones de
su página web actual (conversión $=$ el usuario hace click en ``comprar ahora'').
Para aumentar el número de conversiones, rediseña el aspecto de su página web en
base a *heatmaps*.  La nueva página se prueba con un nuevo conjunto de usuarios,
midiendo el número de conversiones. Datos en "ab_testing.csv". ¿Se puede 
concluir que la nueva página incrementa el número de conversiones? 
Apoya tus conclusiones con un gráfico.

N: nº de clicks página nueva
V: nº de clicks página vieja

N ~ B(n_nueva, p_nueva)
V ~ B(n_vieja, p_vieja)

Ha: p_nueva > p_vieja
    


```{r}
ab_testing <- read_csv("data_4/ab_testing.csv")

counts <- table(ab_testing)
rowSums(counts)

prop.test(c(287, 192), c(1109, 1012), alternative = "greater")
```
Dado que p-valor es muy pequeño, existe una gran evidencia 
de que la probabilidad en nueva es mayor que vieja.
La probabilidad de conversión en la página nueva es al menos
un 3% superior a la página vieja (95%). Debemos cambiar el 
diseño.
