---
title: "Intervalos de confianza y test de hipótesis para dos poblaciones normales"
output: html_document
---

```{r setup, include=FALSE}
knitr::opts_chunk$set(echo = TRUE)
```


# Datos no-normales
### Fútbol y Poisson
Bajo ciertas condiciones, el número de goles marcados en un partido de fútbol 
se puede aproximar por una distribución de Poisson. El fichero "spain_league.csv"
contiene datos sobre la liga de fútbol española. Para hacer tus apuestas deportivas,
es importante saber el número de goles promedio por equipo en cada partido. Usando
los resultados de la liga 21-22, construye un intervalo de confianza
del 98\% para el promedio de goles del equipo local en un partido.

```{r}
# ??
```


# Datos tabulares
## Racismo en la selección de jurados
Durante los 60s-70s, se dieron casos de racismo en la elección de jurados
populares. Supuestamente, la elección es al azar entre un listado de todos los
ciudadanos. Sin embargo, se daban situaciones como que en una preselección de 80
posibles jurados solo 4 fuesen afroamericanos (de una población con un 50\% de
afroamericanos). Datos en "juries.csv". Las autoridades se defendían diciendo
que era pura casualidad. ¿Es esto creíble? Apoya tus conclusiones con gráficos.

```{r}
# ??
```


### A/B testing
Una página web de venta de productos ha estudiado el número de conversiones de
su página web actual (conversión $=$ el usuario hace click en ``comprar ahora'').
Para aumentar el número de conversiones, rediseña el aspecto de su página web en
base a *heatmaps*.  La nueva página se prueba con un nuevo conjunto de usuarios,
midiendo el número de conversiones. Datos en "ab_testing.csv". ¿Se puede 
concluir que la nueva página incrementa el número de conversiones? 
Apoya tus conclusiones con un gráfico.

```{r}
# ??
```

