---
title: '2: probabilidad'
output: html_document
date: "2022-09-12"
---


```{r setup, include=FALSE}
knitr::opts_chunk$set(echo = TRUE)
```

Problema
-----

Se extraen tres cartas de una baraja española.
¿Cuál es la probabilidad de obtener una pareja (dos cartas del mismo valor)?

```{r}
variaciones = function(n, m) exp(lgamma(n + 1L) - lgamma(n - m + 1L))

sim_case = function() {
  # ????????
}

sim_fav_case = function() {
  # ????
}
```

Solución 1: no me importa el orden
```{r}
# V1: No me importa el orden de las cartas
sim_case = function() {
  cards = paste(c('H', 'C', "B", "O"), rep(1:10, each = 4))
  sets::as.set(sample(cards, 3))                        # --> nº formas: choose(40, 3)
}

sim_fav_case = function() {
  # 1) Elijo un número para mi pareja
  pair_number = sample(1:10, 1)                              #--> nº formas: 10
  # 2) Elijo 2 palos entre los 4 posibles para combinar con el número
  suits = sample(c('H', 'C', "B", "O"), 2)         #--> nº formas: choose(4, 2)
  my_pair = paste(suits, pair_number)
  # 3) Entre las 40 - 4 cartas con un número distinto a mi pareja, elijo una
  valid_numbers = setdiff(1:10, pair_number)
  remaining = paste(c('H', 'C', "B", "O"), rep(valid_numbers, each = 4))
  final_card = as.set(sample(remaining, 1))                 # --> nº formas: 36
  sets::as.set(c(my_pair, final_card))
}
```

Solución 2: sí me importa el orden
```{r}
# V2: Sí me importa el orden de las cartas

sim_case = function() {
  cards = paste(c('H', 'C', "B", "O"), rep(1:10, each = 4))
  sample(cards, 3)                           # --> nº formas: variaciones(40, 3)
}

sim_fav_case = function() {
  # 1) Elijo un número para mi pareja
  pair_number = sample(1:10, 1)                              #--> nº formas: 10
  # 2) Entre las 40 - 4 cartas con un número distinto a mi pareja, elijo una
  valid_numbers = setdiff(1:10, pair_number)
  remaining = paste(c('H', 'C', "B", "O"), rep(valid_numbers, each = 4))
  final_card = sample(remaining, 1)                         # --> nº formas: 36
  # 3) Esta vez, como el orden importa, debo elegir una posición para la carta
  cards = rep(NA, 3)
  index = sample(1:3, 1)                                    # --> nº formas: 3
  cards[index] = final_card
  # 4) Elijo 2 palos entre los 4 posibles. El orden importa.
  suits = sample(c('H', 'C', "B", "O"), 2)    #--> nº formas: variaciones(4, 2)
  my_pair = paste(suits, pair_number)
  cards[setdiff(1:3, index)] = my_pair
  cards
}
```


Problema
-----

En un bar, cinco amigos han pedido tres cafés con leche y dos cañas. 
¿De cuántas formas pueden repartirse las bebidas?

```{r}
# tino sera la posicion 1, y la salida para Gauss la posicion 2, Euler 3
c("Cana","cafe", "cafe")
# -> si el orden importa: Sí
# -> si hay elementos repetidos: Sí
# 5! / (3! 2!)

### Quien se toma cafe
# Elegir de entre 5 ns, 3, y estos representan a las pesonas que se toman cafe
choose(5, 3)

```

Problema
-----

¿Cuál es la probabilidad de obtener una mano de tres espadas y dos copas de una baraja
española?

```{r}
# total_cases 
baraja = paste(....)  # 40 elementos
sets::as.set(sample(baraja, 5))           # -> casos_totales = choose(40, 5)  


# fav_cases 
# Primero elijo 2 copas -> elijo 2 números 
copas = paste("C", sample(1:10, 2))                 #-> choose(10, 2)
# Luego elijo 3 espadas -> elijo 3 espadas
espadas = paste("E", sample(1:10, 3))               #-> choose(10, 3)
c(copas, espadas)

# fav_cases = choose(10, 2) * choose(10, 3)

```
```{r}
choose(10, 2) * choose(10, 3) / choose(40, 5) 
```



Problema
-----

¿De cuántas formas distintas pueden sentarse en 6 butacas consecutivas
tres chicas y tres chicos, de forma que no haya dos chicas ni dos chicos
consecutivos?

```{r}
# vector de 6 posiciones, donde el orden es relevante
# con todos distintos.

# 1) Elijo si chico o chica (chico)                          2
# 2) Elijo qué persona del sexo elegido en 1): está en la primera posición (Gauss)     3
# 3) Elijo qué chica va la primera: (Anne)                   3
# 4) Elijo qué chico va el tercero: Einstein                2
# 5) otra chica (Sophie Germain)                            2 
# 6) resto chico                                            1
# 7) resto chica                                            1


chicos = c("1", "2", "3")
chicas = c("A", "B", "C")

# 1) elijo sexo de la primera posición ---> "Chica"         2
# 2) reordeno chicos al azar ---> 3, 2, 1                   3!
# 3) reordenado chicas al azar  --> B, C, A                 3!
# B, 3, C, 2, A, 1


 
```

Problema
-----

El próximo Enero vas a visitar las ciudades \textit{A, B, C, D}.
Si cada visita requiere un día ¿De cuántas formas distintas puedes programar
tus viajes?

```{r}
# elijo qué día visito la ciudad: necesito 4 nums
# es relevante el orden
# Problema del podium...

# 1) Elijo un numero para la ciudad A ---> 31
# 2) Elijo un numero para B ---> 30
# 29
# 28

#31 * 30 * 29 * 28 = variaciones(31, 4)
31 * 30 * 29 * 28
```

Problema
-----

Durante el mes de Enero, deseas viajar a las ciudades \textit{A, B, C, D} en este
orden. ¿Cuántas formas distintas de viajar tienes?

```{r}
# Imaginemos:
# 8, 1, 20, 31   ---> Voy  a A el 1, a B el 8, a C el 20 y a D el 31.
# 1, 8, 20, 31   --->Voy  a A el 1, a B el 8, a C el 20 y a D el 31.

sort(sample(1:31, 4))

choose(31, 4)

calendario = rep("No viajo", 31)  
calendario[sample(31, 4)] = "X" 
calendario
choose(31, 4)


# 1) Primero elijo un día (A) ---> 7                           #-> 27
# 2) Elijo entre 8:31 para B....                               

# 1) Primero elijo un día (A) ---> 27                          #-> 27
# 2) Elijo entre 28:31 para B....


```


Problema
-----

¿Cuál es la probabilidad de sacar 25 caras en 50 tiradas de una moneda?


```{r}
# Regla de Laplace:
# P(sacar 25 caras en 50 tiradas) =
# num casos fav / num casos totales

## Casos totales
# Usaremos un vector (orden) porque hay elementos repes

# Sample por defecto, hace muestreo SIN reemplazamiento
# (meter la mano en la urna)
# Muestreo con reemplazamiento
# Replace = TRUE, es una pista fuerte patrón de bits
sim_all_cases = function() {
  sample(c("C", "X"), 50, replace = TRUE)   #-> 2^50
}

casos_totales = 2 ^ 50

## Casos favorables
sim_fav_case = function() {
  trial = rep("X", 50)
  # elegir 25 indices donde poner "C"
  indices = sample(1:50, 25)   # ---> choose(50, 25)
  # indices = 1, 2, ...
  # indices = 2, 1, ...
  trial[indices] = "C"
  trial
}
n_casos_favorables = choose(50, 25)


print(n_casos_favorables / casos_totales)
```

Problema
-----

10 parejas de hermanos se han apuntado a fútbol. Si se hace un equipo de 8 
personas al azar, cuál es la probabilidad de que no haya hermanos en el equipo.

```{r}
# 0.09145

## casos totales
sim_all_cases = function() {
  alumnos = paste(rep(1:10, each=2), c("O", "A"))
  sets::as.set(sample(alumnos, 8))    # -> choose(20, 8)      
}
casos_totales = choose(20, 8)
# Forzar a que no haya hermanos en el equipo
sim_fav_cases = function() {
  # 1) Elijo 8 n distintos
  parejas_hermanos = sample(1:10, 8)       #-> choose(10, 8)
  # 2) Para cada n, me falta elegir el sexo
  sexo = sample(c("O", "A"), 8, replace = TRUE)  #-> 2 ^ 8
  paste(parejas_hermanos, sexo)
}
casos_favorables = 2 ^ 8 * choose(10, 8)

print(casos_favorables / casos_totales)
```

Problema
-----

10 tarjetas blancas y 15 tarjetas negras se barajan conjuntamente.
Calcula la probabilidad de que la primera tarjeta blanca esté en la posición 5.

```{r}
# Casos totales
sim_all_cases = function(){
  tarjetas = c(rep("B", 10), rep("N", 15))
  # # --> orden importa, elementos repes == MISISIPI
  sample(tarjetas)  # factorial(25) / (factorial(15) * factorial(10))
}
casos_totales = factorial(25) / (factorial(15) * factorial(10))

# 0.05138
sim_fav_cases = function(){
  comienzo = c("N", "N", "N", "N", "B")
  final = sample(c(rep("B", 9), rep("N", 11)))  #-> MISISIPI:
  c(comienzo, final)
}

casos_favorables = factorial(20) / (factorial(11) * factorial(9))

print(casos_favorables / casos_totales)
```

Problema
-----

Un alumno tiene 10 libros: 4 de mates, 3 de programación, 2 de historia y uno
de inglés. ¿De cuántas formas se pueden ordenar los libros si el alumno quiere
mantenerlos agrupados por temática?

```{r}
# M1, M2, ..., P1, P2, P3, ....
# 1) Elijo un orden para los grupos: personas en fila -> 4!
# (I, M, P, H)
# 2) Para cada grupo, decido el orden de los libros
# (M1, M2, M3, M4), (M4, M2, M1, M3), etc. 
# Para las mates -> 4!
# para las progra -> 3! 
# 2!
# 1!

factorial(4) * factorial(4) * factorial(3) * factorial(2) * factorial(1)
```


Problema
-----

En una urna hay 3 bolas rojas numeradas del 1 al 3 y 3 bolas negras numeradas
del 1 al 3. Sacamos dos bolas, ¿Probabilidad de sacar dos treses o una bola
negra y otra blanca?

```{r}

```

Problema
-----

Si hay $n$ personas en una clase, ¿Cuál es la probabilidad de que ningún par de
personas celebren el cumpleaños el mismo día? ¿Y la de que haya al menos una
coincidencia? Calcula una tabla de la probabilidad de coincidencia para varios
valores de $n$ ¿Cuánto tiene que valer $n$ para que la probabilidad sea mayor
que $1/2$?

```{r}
# n = 45 personas

sim_all_cases = function(n) {
  sample(1:365, n, replace = TRUE)  #-> 365 ^ n
}

# favorables
sim_fav_cases = function(n) {
  sample(1:365, n)             # -> PODIUM: variaciones(365, n)
}

prob_no_colision = function(n) {
  variaciones(365, n) / (365 ^ n)
}

prob_coincidencia = function(n) {
  1 - variaciones(365, n) / (365 ^ n)
}
```

```{r}
ns = seq(5, 50, 1) # 5:50
# 1) Funciones vectorizadas 
ps =  prob_coincidencia(ns)
plot(ns, ps)
abline(h = 0.5, col = "red")
min(ns[ps >= 0.5])
```


Problema
-----

Se extraen tres cartas de una baraja española.
¿Cuál es la probabilidad de obtener una pareja (dos cartas del mismo valor)?

```{r}
N = 5000

simulations = replicate(N, {
  baraja = paste(1:10, rep(c("B", "C", "O", "E"), each=10))
  trial = sample(baraja, 3)
  #sapply(strsplit(trial, " "), function(vec) vec[1])
  ns = purrr::map_chr(strsplit(trial, " "), 1)
  counts = table(ns)
  (length(counts) == 2) && (all(counts == c(1, 2)) || all(counts == c(2, 1)))
})

sum(simulations) / N
```

Problema
-----

¿Cuál es la probabilidad de sacar 25 caras en 50 tiradas de una moneda?

```{r}
sim_all_cases = function() {
  sample(c("C", "X"), 50, replace = TRUE)
}

N = 10000
simulations = replicate(N, {
  event = sim_all_cases()
  # Necesito comprobar si esto es un caso exitoso (25 caras)
  nb_caras = sum(event == "C") 
  # devuelve si ha sido exitoso o no
  nb_caras == 25
})

print(
  sum(simulations) / N
)
```

Problema
-----

En una urna hay 3 bolas rojas numeradas del 1 al 3 y 3 bolas negras numeradas
del 1 al 3. Sacamos dos bolas, ¿Probabilidad de sacar dos treses?

```{r}
N = 5000

simulations = replicate(N, {
  urna = c(1:3, 1:3)
  bolas = sample(urna, 2)
  all(bolas == 3)
})

print(
  sum(simulations) / N
)


# any
# all(c(FALSE, FALSE)) = FALSE
# all(c(FALSE, TRUE)) = FALSE
# all(c(TRUE, FALSE)) = FALSE
# all(c(TRUE, TRUE))  = TRUE

```



En una urna hay 3 bolas rojas numeradas del 1 al 3 y 3 bolas negras numeradas
del 1 al 3. Sacamos dos bolas, ¿Probabilidad de sacar dos treses o una negra y una roja?

```{r}

```


Problema
-----


Se reparten 5 cartas de una baraja española (40 cartas con 4 palos distintos).
¿Cuál es la probabilidad de obtener tres espadas y dos copas?

```{r}

```

-----

Existen dos urnas. Primera hay dos blancas y una negra.
Segunda hay una blanca y tres negras. Se lanza una moneda, 
si cara, cogemos de la primera urna. 
¿Probabilidad de negra?

```{r}
# 1) Generar la funcion que simule cualquier caso
sim_game = function() {
  urna_c = c("B", "B", "N")
  urna_x = c("B", rep("N", 3))
  
  moneda = sample(c("C", "X"), 1)
  if (moneda == "C") {
    bola = sample(urna_c, 1)
  } else {
    bola = sample(urna_x, 1)
  }
  bola 
}


# 2) Comprobar si éxito
N = 10000
sims = replicate(N, {
  bola = sim_game()
  bola == "N"
})

# 3) Aplicar laplace (debería dar: 0.5416667)
print(
  sum(sims) / N
)

```

¿Probabilidad de cara si ha salido negra?
$$P(C|N) = \frac{P(C,N)}{P(N)}$$
```{r}
# dos condiciones de éxito: una asociada al numerador  y otra
# al denominador
sim_game = function() {
  urna_c = c("B", "B", "N")
  urna_x = c("B", rep("N", 3))
  
  moneda = sample(c("C", "X"), 1)
  if (moneda == "C") {
    bola = sample(urna_c, 1)
  } else {
    bola = sample(urna_x, 1)
  }
  c(moneda, bola) 
}

# 1) simular juegos
N = 5
sims = replicate(N, {
  game = sim_game()
  # 2) dos condiciones de éxito
  cond1 = (game[1] == "C") & (game[2] == "N") # all(game == c("C", "N"))
  cond2 = game[2] == "N"
  c(cond1, cond2)
})

# expected: 4 / 13 = 0.3077
print(
  sum(sims[1, ]) / sum(sims[2, ])
)

```

